【裁判字號】    90,上訴,457
【裁判日期】    900531
【裁判案由】    妨害自由等
【裁判全文】
臺灣高等法院臺南分院刑事判決            九十年度上訴字第四五七號  Ａ
      上  訴  人
      即  被  告  丁  ○  ○
右上訴人因妨害自由等案件，不服臺灣臺南地方法院八十九年度訴字第三九二號中華
民國九十年二月二十日第一審判決（起訴案號：臺灣臺南地方法院檢察署八十八年度
偵字第一０六八六號），提起上訴，本院判決如左：
      主      文
原判決關於妨害自由部份及所定執行刑均撤銷。
丁○○以強暴之方法，剝奪人之行動自由，處有期徒刑參月，如易科罰金以參佰元折
算壹日。
其餘上訴駁回。
妨害自由撤銷改判部份所處有期徒刑參月與竊盜上訴駁回部份所處有期徒刑參月，應
執行有期徒刑伍月，如易科罰金以參佰元折算壹日。
      事      實
一、丁○○於民國（下同）八十二年間，曾犯懲治盜匪條例罪，經臺灣臺南地方法院
    判處有期徒刑八年十月確定，於八十六年四月二十九日縮短刑期假釋出獄中，仍
    不知悔改，竟意圖為自己不法之所有，於八十八年八月十八日凌晨二時三十分許
    ，在台南縣永康市○○○街三０號前，竊取停放該處丙○○○所有交乙○○使用
    之車號ＯＫ－９５５１號自小客車，得手後供己作為交通工具使用；另丁○○為
    強迫前女友甲○○再續前緣，竟於八十八年八月二十三日凌晨三時三十分許，在
    台南市○○街附近，以徒手毆打施強暴之方法（傷害部份未據告訴），剝奪甲○○之行動自由，駕駛前述車輛強載甲○○至台南縣安定鄉中崙加油站附近談判，
    先後達約十一小時。嗣於八十八年八月二十五日凌晨二時四十五分許，丁○○駕
    駛該車行經台南市○○街三三一巷七號前，經警當場查獲。
二、案經甲○○訴由台南市警察局第一分局報請台灣台南地方法院檢察署檢察官偵查
    起訴。
      理      由
一、被告丁○○竊盜罪部分：
    訊之上訴人即被告丁○○矢口否認右揭犯行，辯稱：伊與乙○○為舊識，乙○○
    於八十八年八月十八日凌晨二時三十分許，在台南縣永康市○○○街三０號前，
    將車號ＯＫ-９５５１號自小客車借伊使用以抵償二萬元之借款，該車非伊竊盜
    所得云云。惟查：
（一）被告於原審曾稱借車時立有借據為憑，然就此對被告極為有利之證據，被告自
      警訊以迄偵審卻均未能提出，因而被告所謂該車係乙○○借其使用以抵充欠款
      云云，已無法令人採信。況被告於偵查中聲稱該車係「在  乙○○的阿姨家借
      用」，然於本院卻稱：「因休假三天我們去墾丁玩，我才開口向他借車，那天
      是我們晚班要打烊的時候，他將車子開到門口」（參見本院九十年四月十七日
      訊問筆錄）。其於偵查中稱係在乙○○阿姨家借用，於本院調查時卻稱在店裡
      借用，其前後供詞不一，因而是否確有向乙○○借車，令人存疑。
（二）告訴人乙○○否認有將上開車子借給被告抵債，並指稱：伊與丁○○並無債務
      糾紛，亦未將ＯＫ─９５５１號自小客車借予丁○○以抵債，該車車主為伊母
      丙○○○，車輛均由伊使用，伊於八十八年八月十八日凌晨時分將車停放在台
      南縣永康市○○○街三０號前，嗣於當日清晨六時許，即發現該車失竊旋報警
      處理等語。而告訴人乙○○於八十八年八月十八日清晨發現ＯＫ─９５５１號
      自小客車失竊隨即報案，並告知親友等情，亦據證人姚美雲、魯承堯、涂士鵬
      、丙○○○結證屬實，並有車輛失竊資料查報表、贓物認領保管單存卷可佐，
      衡情設若乙○○有將車借予被告，焉有立即報警並告知他人，自取麻煩之理？
      足見乙○○確因汽車失竊才報案。至於被告辯稱其有兩輛汽車，不用行竊乙○○之汽車，並提出稅單及行車執照為證，然查該兩輛車為被告家人名下曾菊春
      所有，且若被告對該兩輛汽車有使用權，焉有再向乙○○借車之理？因而被告
      家人有兩輛車之事實尚不能為被告有利之證明。
（三）另被告於前此雖以證人顏慧琳之證詞欲證明其係向乙○○借用該車云云，然查
      證人顏慧琳為被告開設餐飲店之受僱人，且其陳述被告向證人乙○○借車之時
      間（八十八年八月間晚間十時）、地點（乙○○在被告開設之餐飲店交付鑰匙
      與被告），均與被告所述不符，其證詞顯不可取。至於被告於原審最後審理期
      日雖另提出一和解書，載明雙方均出自誤會云云，然查本件是否和解與被告是
      否行竊無關，而和解書中雖有雙方均出自誤會云云之字句，亦尚難為被告自始
      並未竊取告訴人車輛之有利證據。
（四）綜上所述，足見被告上開辯詞，應係卸責之詞，實難憑採。是本件事證明確，
      被告所涉竊盜罪行已堪認定。
二、被告丁○○涉妨害自由罪部分：
    右揭被告毆打告訴人甲○○，強拉其上車，以妨害其自由之犯行，業據被告坦承
    不諱，核與告訴人甲○○指訴之情節一致，足認被告之自白與事實相符。又甲○○遭被告剝奪行動自由係自八十八年八月二十三日凌晨三時三十分許至當日下午
    二時許，先後長達約十一小時。是事證明確，被告妨害自由之犯行亦堪認定。
三、核被告丁○○所為，係犯刑法第三百二十條第一項之竊盜罪及第三百零二條第一
    項之剝奪他人行動自由罪。而被告所犯上開二罪，犯意各別，罪名有異，應予分
    論併罰。原審就竊盜部份，以被告罪證明確，因予適用刑法第三百二十條第一項
    、第四十一條第一項前段、罰金罰鍰提高標準條例第一條前段、第二條，並審酌
    被告犯罪之動機、目的、手段、所生危害、犯罪後雖與被害人達成和解（有和解
    書二紙在卷可稽），然猶飾詞狡辯，毫無悔意等一切情狀，量處被告有期徒刑三
    月，並諭知易科罰金之折算標準，本院經核原判決認事用法，並無不合，量刑亦
    稱妥適。被告上訴意旨，猶執前詞，否認犯罪，為無理由，此部份應予駁回。而
    原審就妨害自由部份，原審予以論罪科刑，固非無見，惟查：原判決疏未載明被
    告剝奪甲○○行動自由之時數，稍有疏漏。被告上訴意旨，指摘原判決量刑過重
    ，固無可取，但原判決關於妨害自由部分既有前述可議之處，此部分即屬無可維
    持，應由本院將此部份撤銷改判。又被告犯數罪，巳定應執行之刑，此部分既經
    上訴而撤銷，原定之執行刑亦失所附麗，應並予撤銷。爰審酌被告犯罪之動機、
    目的、手段、所生危害、犯罪後之態度等一切情狀，量處如主文第二項所示之刑
    。又行為後法律有變更者，適用裁判時之法律，刑法第二條第一項前段定有明文
    。而九十年一月四日修正，同年月十日經總統公布施行之刑法第四十一條規定：
    「犯最重本刑為五年以下有期徒刑之罪，而受六月以下有期徒刑或拘役之宣告，
    因身體、教育、職業或家庭之關係或因其他正當事由，執行顯有困難者，得以一
    元以上三元以下折算一日，易科罰金。」，因而所處之刑應併諭知易科罰金之折
    算標準，以資懲儆。並將上開撤銷改判所處之刑與上訴駁回部份所處之刑定其應
    執行之刑，並諭知易科罰金之折算標準。
據上論結，應依刑事訴訟法第三百六十八條、第三百六十九條第一項前段、第三百六
十四條、第二百九十九條第一項前段，刑法第三百零二條第一項、第二條第一項前段
第五十一條第五款、修正後第四十一條第一項前段，罰金罰鍰提高標準條例第一條前
段、第二條，判決如主文。
本案經檢察官羅清溪到庭執行職務。
中    華    民    國  九十      年      五      月      三十一      日
                                  臺灣高等法院臺南分院刑事第四庭
                                      審判長法官  陳    義    仲
                                            法官  宋    明    蒼
                                            法官  蔡    崇    義
右正本證明與原本無異。
妨害自由部份如不服本判決，應於判決送達後十日內向本院提出上訴狀，其未敘述理
由者並應於提出上訴狀後十日內向本院補提理由書（應附繕本)。
竊盜部份不得上訴。
                                      法院書記官  李    育    儒
中    華    民    國      九十      年      六      月        四        日
附錄本案論罪科刑法條全文：
刑法第三百零二條第一項：私行拘禁或以其他方法，剝奪人之行動自由者，處五年以
                        下有期徒刑、拘役或三百元以下罰金。
刑法第三百二十條第一項
  意圖為自己或第三人不法之所有，而竊取他人之動產者，為竊盜罪，處五年以下有
  期徒刑、拘役或五百元以下罰金。


司法院資訊處製作；財團法人民間司法改革基金會備份。
